【裁判字號】    90,訴,2575
【裁判日期】    901127
【裁判案由】    清償債務
【裁判全文】
臺灣高雄地方法院民事判決  九十年度訴字第二五七五號
    原      告  高雄縣仁武鄉農會
    法定代理人  壬○○
    訴訟代理人  癸○○
    被      告  戊○○
                甲○○
                丙○○
                乙○○
                丁○○
                庚○○
                己○○
    訴訟代理人  辛○○○
右當事人間清償債務事件，本院判決如左：
    主    文
被告應連帶給付原告新台幣壹佰零陸萬伍仟玖佰肆拾貳元，其中新台幣玖拾萬零柒仟
玖佰肆拾元部分，自民國九十年六月二十一日起至清償日止，按年息百分之八點一七
五計算之利息，暨按上開利率百分之二十計算之違約金；其中新台幣壹拾伍萬捌仟零
貳元部分，自民國八十九年十一月二十二日起至清償日止，按年息百分之八點一七五
計算之利息，暨按上開利率百分之二十計算之違約金。
訴訟費用由被告連帶負擔。
本判決於原告以新臺幣拾伍萬伍仟元或同額之合作金庫可轉讓定期存單為被告供擔
保後，得假執行。但被告庚○○、己○○如於假執行程序實施前，以新臺幣壹佰零陸
萬伍仟玖佰肆拾貳元為原告預供擔保，得免為假執行。
    事實與理由
壹、本件被告經合法通知，均無正當理由未於言詞辯論期日到場，核無民事訴訟法第
    三百八十六條所列各款情形，爰依原告之聲請，由其一造辯論而為判決。
貳、原告方面：
一、聲明：除供擔保金額及免為假執行之宣告外，如主文所示。
二、陳述：緣於民國八十六年四月十四日已死亡之訴外人曾新兌，曾與原告於八十三
    年七月七日簽訂擔保放款借據，向原告借款新台幣（下同）一百六十萬元，約定
    借款期間自八十三年七月七日起至八十六年七月七日止，本金到期清償，利息則
    按原告放款利率百分之九點六按月計付，並願隨原告調整基本放款利率而變動。
    再曾新兌復於八十四年九月二十六日與原告簽訂擔保放款借據，向原告借款五十
    萬元，約定借款期間自八十四年九月二十六日起至八十七年九月二十五日止，本
    金到期清償，利息則按原告放款利率百分之九點八按月計付，並願隨原告調整基
    本放款利率而變動。曾新兌並就上開兩筆借款與原告約定逾期付息或到期未履行
    債務時，除按約定利率付息外，自逾期之日起六個月以內者，按上開利率百分之
    十，超過六個月者，按上開利率百分之二十計付違約金。且約定若有逾期未清償
    本息時，全部借款視為到期。嗣曾新兌於八十六年四月十四日死亡後，其子女丙○○、乙○○、丁○○、甲○○、戊○○及孫子庚○○、己○○（長男曾文隆已
    於八十五年二月二十四日死亡，故由長男之子庚○○、己○○代位繼承）即本件
    被告，既無拋棄繼承之情事，自應就上開借款負連帶清償之責，然其等竟就上開
    一百六十萬元之借款部分逾期清償本息，原告遂請求拍賣資為該筆借款擔保之不
    動產，計受分配得款一百一十六萬三千七百九十元，依約抵充後，尚餘本金九十
    萬七千九百四十元，及自九十年六月二十一日起至清償止，按年息百分之八點一
    七五計算之遲延利息，及按上開利率百分之二十計算之違約金迄未清償。另被告
    就五十萬元之借款部分則僅清償本金三十四萬一千九百九十八元，利息亦僅繳至
    八十九年十一月二十二日止，尚餘十五萬八千零二元之本金，及自八十九年十一
    月二十二日起至清償日止，按年息百分之八點一七五計算之遲延利息，及按上開
    利率百分之二十計算之違約金迄未清償，原告屢經催討，並曾起訴請求被告等連
    帶負清償之責，並因被告請求私下和解，原告遂於合意停止訴訟後，未按期聲明
    續行訴訟而視為撤回訴訟，然被告仍未為清償。從而，原告自得依消費借貸及繼
    承之法律關係，請求被告連帶清償如主文所示之本金、利息及違約金。
參、被告均未於言詞辯論期日到場，惟據被告庚○○、己○○曾到庭之聲明或陳述為
    ：
一、聲明：
  (一)原告之訴駁回。
  (二)訴訟費用由原告負擔。
  (三)如受不利之判決，願供擔保免為假執行。
二、陳述：系爭擔保放款借據確為已歿之曾新兌所簽立，而其等亦確實就曾新兌所遺
    留之財產及債務為全部繼承並無拋棄繼承，但是全體繼承人間有私下協議繼承財
    產之數額。
肆、本件原告主張之事實，已據其提出與所述相符之擔保放款借據、曾新兌繼承系統
    表、本院八十九年度執字第三七九二六號強制執行金額計算書分配表、機動利率
    表、放款戶交易明細查詢表及戶籍謄本等為證，被告庚○○、己○○到庭亦不為
    爭執，被告戊○○、甲○○、丙○○、乙○○、丁○○復經合法通知，未於言詞
    辯論期日到場，亦未提出書狀以供斟酌，本院依調查之結果，堪信原告之主張為
    真實。
伍、按借用人應於約定期限內，返還與借用物種類、品質、數量相同之物；遲延之債
    務，以支付金錢為標的者，債權人得請求依法定利率計算之遲延利息，但約定利
    率較高者，仍從其約定利率；當事人得約定債務人不履行債務時，應支付違約金
    ；遺產繼承人，除配偶外，依一直系血親卑親屬、二父母、三兄弟姊妹、四祖父
    母等順序定之；前開第一順序之繼承人，有於繼承開始前死亡或喪失繼承權者，
    由其直系血親卑親屬代位繼承其應繼分；繼承，因被繼承人死亡而開始，民法第
    四百七十八條前段、第二百三十三條第一項、第二百五十條第一項、第一千一百
    三十八條、第一千一百四十條、第一千一百四十七條定有明文。本件被告曾新兌
    向原告借款後，並未按期繳納利息，全部借款視為全部到期，而被告戊○○、甲○○、丙○○、乙○○、丁○○及庚○○、己○○既為曾新兌之子女及孫子，依
    法為曾新兌之繼承人及代位繼承人，又無拋棄繼承之情事，故其等依上開法律規
    定，自應就被告曾新兌積欠原告之上開債務，負連帶清償之責。從而，原告依消
    費借貸、繼承及代位繼承之法律關係，請求被告等連帶給付剩餘借款一百零六萬
    五千九百四十元，及其中九十萬七千九百四十二元部分，自九十年六月二十一日
    起至清償日止，按年息百分之八點一七五計算之利息，暨按上開利率百分之二十
    計算違約金，另其中十五萬八千零二元部分，自八十九年十一月二十二日起至清
    償日止，按年息百分之八點一七五計算之利息，暨按上開利率百分之二十計算違
    約金，即屬正當，應予准許。
陸、原告與被告庚○○、己○○均陳明願供擔保，聲請宣告假執行或免為假執行，合
    於法律規定，爰分別酌定相當之擔保金額宣告之。
柒、據上論結，本件原告之訴為有理由，依民事訴訟法第三百八十五條第一項前段、
    第八十五條第二項、第三百九十條第二項、第三百九十二條，判決如主文。
中      華      民      國    九十      年      十一    月    二十七    日
                              臺灣高雄地方法院民事第一庭
~B法      官  林靜梅
右為正本係照原本作成。
如對本判決上訴，須於判決送達後廿日內向本院提出上訴狀。
中      華      民      國    九十      年      十一    月    二十七    日
~B法院書記官  曾瓊玉


司法院資訊處製作；財團法人民間司法改革基金會備份。
